【裁判字號】    90,上易,781
【裁判日期】    900626
【裁判案由】    傷害
【裁判全文】
臺灣高等法院高雄分院刑事判決                      九十年度上易字第七八一號
    上訴人即被告  丙○○
右上訴人因傷害（家庭暴力防治法）案件，不服臺灣高雄地方法院八十九年度易字第
五０五０號中華民國九十年二月二十二日第一審判決（起訴案號：臺灣高雄地方法院
檢察署八十九年度偵字第二四三一八號），提起上訴，本院判決如左：
    主  文
原判決關於丙○○部分撤銷。
丙○○連續傷害人之身體，處拘役肆拾伍日，如易科罰金，以佰元折算壹日。
    事  實
一、丙○○與甲○○係姪叔關係，有家庭暴力防治法第三條第四款之家庭成員關係，
    平日彼此間為坐落高雄縣林園鄉○○村○○路○段一七一號旁土地共有問題時有
    爭執、糾紛，相處不睦。嗣於民國八十九年十月六日十七時三十分許，丙○○駕
    車外出返家，發現通行道路上被放置石頭及其他障礙物，誤以為係其嬸乙○○○
    所擺放，乃與乙○○○發生口角衝突，其竟基於普通傷害人身體之概括犯意，揮
    手摑打乙○○○臉部，致使乙○○○受有左臉頰挫傷併血腫八×四公分之傷害；
    後乙○○○之夫甲○○在住處樓上見狀，旋即下樓護衛其妻乙○○○，並基於傷
    害人身體健康之犯意，持鐵管衝進丙○○住處車庫，毆打丙○○成傷（甲○○傷
    害部分，業經臺灣高雄地方法院判處罪刑確定）。詎丙○○遭受毆打後，竟承上
    開普通傷害之概括犯意，順手拾起其所有之鋁製棒球棒，揮打甲○○，致使甲○○受有雙手開放性裂傷（右手三×一×０．五公分、縫合三針，左手二×一×一
    公分、一×一公分、一×一公分、三處傷口、縫合五針）之傷害。
二、案經乙○○○、甲○○訴由高雄縣警察局林園分局報請臺灣高雄地方法院檢察署
    檢察官偵查起訴。
    理  由
一、訊之被告丙○○固均坦承於上開時、地與告訴人乙○○○及甲○○發生口角爭執
    之事實，惟矢口否認有何傷害之犯行，辯稱：案發當時其駕車返家，見道路又被
    放置石頭等物，認為石頭係乙○○○所擺放，乃加以質問，並有發生口角爭執，
    乙○○○即過來打其二下，其揮手擋開，當時甲○○並不在場，後來其開車回家
    ，在屋內有窗戶可看到外面，看到甲○○持鐵管過來，後來其一開鐵門，他們二
    人就進來，甲○○持鐵管由上往下打，其閃開才被打到耳部，其未毆打甲○○及
    乙○○○二人云云。惟查上開被告傷害犯行，業據告訴人乙○○○、被告甲○○
    二人於警訊及偵查、審理中指訴綦詳，且二人歷次所訴情節大致均相符，並有其
    二人診斷證明書各一紙附卷可稽，且據證人即告訴人乙○○○之子黃光輝於原審
    審理中證述：八十九年十月六日下午回家後有看到其母親（即乙○○○）嘴巴受
    傷、嘴角臉上有血等語屬實；復參以被告與告訴人甲○○夫婦平日即常因土地共
    有問題發生爭吵，相處不睦，為其二人所供述無誤，雙方因而發生口角紛爭，進
    而互毆，亦屬事所恆有。況被告丙○○於偵查坦承揮手時好像打到告訴人乙○○○之臉頰，及執持球棒揮舞抵抗被告甲○○之毆打攻擊等語，足見被告丙○○所
    辯顯係事後卸責之詞，不足採信，本件罪證明確，被告犯行堪以認定。至於證人
    黃文上在本院調查中，雖證稱：告訴人乙○○○之傷勢係被其先生甲○○毆打所
    致云云，惟其說詞業為告訴人乙○○○所否認，且當日告訴人乙○○○係與被告
    發生爭執，而甲○○見狀乃由樓上下來欲護衛乙○○○，業經甲○○陳明在卷，
    衡情，甲○○豈有無故毆打乙○○○之理，且證人又稱其與告訴人間為土地問題
    已不和睦三、四十年，足見其與告訴人間有宿怨存在，是其所述，不足為被告有
    利之證據。又本件事證已臻明確，被告聲請傳訊高雄縣警察局林園分局港浦派出
    所主管到庭，即無必要。被告雖稱其係正當防衛，但被告並未因告訴人乙○○○
    之毆打行為受傷，且其與告訴人夫婦間應係互毆，經核與得主張正當防衛之情形
    有間，即無正當防衛之適用。
二、核被告所為，係犯刑法第二百七十七條第一項之傷害罪。被告先後二次傷害之行
    為，時間緊接，所犯係構成要件相同之罪名，顯係出於概括之犯意反覆為之，為
    連續犯，應依刑法第五十六條之規定以一罪論，並加重其刑。
三、原審予以論罪科刑，固非無見，惟本件告訴人乙○○○手臂之傷害並非被告造成
    ，業經乙○○○於本院審理中陳述明確，且其自偵查中即陳稱被告係毆打其臉部
    ，並未述及有被告毆打其臂部情形，因此，告訴人右上臂之挫傷，應非被告造成
    ，可以認定，原審未予詳察，認告訴人乙○○○之右上臂傷害，亦係被告造成，
    尚有未洽。被告上訴意旨否認犯罪，雖無理由，惟原判決既有可議之處，應由本
    院予以撤銷改判。爰審酌被告犯罪之動機、及告訴人乙○○○、甲○○所受傷害
    之程度尚非嚴重，彼等具有親屬關係及犯後並未和解等一切情狀，爰量處如主文
    所示之刑，並諭知易科罰金之折算標準。又被告行為後，刑法第四十一條已於九
    十年一月十日修正公布，並於同年月十二日生效，經比較其新舊規定，以修正後
    之規定較被告有利，故本件關於易科罰金部分應適用修正後之刑法第四十一條第
    一項前段規定，併此敘明。
據上論結，應依刑事訴訟法第三百六十九條第一項前段、第三百六十四條、第二百九
十九條第一項前段，刑法第五十六條、第二百七十七條第一項、第二條第一項前段、
第四十一條第一項前段，罰金罰鍰提高標準條例第一條前段、第二條，判決如主文。
本案經檢察官陳惠珠到庭執行職務。
中      華      民      國    九十      年      六      月    二十六    日
                              臺灣高等法院高雄分院刑事第七庭
                                  審判長法官  王光照
                                        法官  黃壽燕
                                        法官  黃仁松
右正本證明與原本無異。
不得上訴。
                                      書記官  呂明燕
中      華      民      國    九十      年      六      月    二十八    日
附錄：本判決論罪科刑法條：
刑法第二百七十七條條第一項
傷害人之身體或健康者，處三年以下有期徒刑、拘役或一千元以下罰金。
                                                                  Ａ


司法院資訊處製作；財團法人民間司法改革基金會備份。
